臺灣高等法院刑事判決　　　　　　　　100年度上易字第740號
上　訴　人
即　被　告　周紹宇
上列上訴人因竊盜案件，不服臺灣士林地方法院99年易字第 245
號，中華民國100年1月31日第一審判決（起訴案號：臺灣士林地
方法院檢察署99年偵字第1610號、99年偵緝字第463 號），提起
上訴，本院判決如下：
    主  文
上訴駁回。
    事  實
一、周紹宇（原名周建豪）前因違反職役職責軍法案件，經國防
    部北部地方軍事法院以九十五年度訴字第一０三號判決判處
    有期徒刑一年，上訴後經國防部高等軍事法院以九十五年度
    上訴字第五四號判決駁回上訴而確定，送監執行至民國九十
    六年四月二十四日期滿出監，執行完畢，不知悔改，因個人
    機車電瓶損壞，竟意圖為自己不法之所有，基於竊盜犯意，
    於九十八年十一月八日凌晨五時許，攜帶其所有客觀上足以
    傷害人之生命、身體，可供做兇器使用螺絲起子一把、活動
    扳手一把（均未扣案），至基隆市○○街五十三號「Ｅ次元
    網咖」騎樓前，趁林中平所有Ｋ七Ｆ—六八七號重機車停放
    該處，而林中平在網咖內上網，無人看守之便，持上揭兇器
    螺絲起子、活動扳手卸下林中平上開機車之電瓶一個，予以
    竊取，得手後，適因林中平之友人蔡宗翰目睹周紹宇行竊，
    通知林中平前來察看，周紹宇方倉皇逃逸。倪邵汶係林中平
    友人，經林中平轉知前述機車電瓶被竊事後，因懷疑其先前
    施用毒品為警查獲，係周紹宇暗中檢舉所致，乃計畫將周紹
    宇送往警局法辦，資為報復，遂通知友人陳志鴻留意周紹宇
    行蹤，同年十二月九日下午六時三十分許，陳志鴻與王智杰
    行經臺北縣汐止市○○○路○段五十六號前時，偶然發現周
    紹宇及其友人柯郁歆，即上前攔住周紹宇，並以電話通知倪
    邵汶前來，當日晚間六時五十分許，倪邵汶果然駕車前來，
    見周紹宇已經在場，即要求周紹宇隨同前往派出所，周紹宇
    不從，倪邵汶見狀，竟與陳志鴻共同基於強制周紹宇行無義
    務之事之犯意聯絡，於上揭時間、地點，先分持球棒、鋁棍
    （均未扣案），在該處圍毆周紹宇左側身體，以強暴、脅迫
    方式強制周紹宇上車，由倪邵汶駕車搭載周紹宇，陳志鴻、
    王智杰則與柯郁歆搭乘計程車，前往臺北縣政府警察局（現
    改制為新北市）汐止分局百福派出所報警，惟途中因汐止派
    出所警員據報來電，要求倪邵汶帶同周紹宇到案說明，倪邵
    汶遂和周紹宇改往汐止派出所報案。
二、案經林中平訴請新北市（原臺北縣）政府警察局汐止分局移
    送臺灣士林地方法院檢察署檢察官偵查起訴。
    理  由
甲、證據能力部分：
一、林中平、蔡宗翰之警詢筆錄，對被告而言，均係被告以外之
    人於審判外所為之陳述，屬於傳聞證據，惟被告同意引用上
    開筆錄為證據，法院審酌上開筆錄製作時之情況，亦均認為
    適當，依刑事訴訟法第一百五十九條之五第一項規定，上開
    筆錄均得採為證據。
二、證人林中平之偵訊筆錄，對被告而言屬於傳聞證據，林中平
    在檢察官偵查中係以證人身分到庭具結作證，未經被告交互
    詰問，採證程序尚未完備，原審傳喚、拘提證人無著，被告
    於原審同意引用上開筆錄為證據，前開採證瑕疵已獲得補正
    ，本院審理時亦經傳喚證人到庭進行詰問，被告對質詰問權
    已獲保障，林中平之證詞，經核又無顯不可信之情況，是依
    刑事訴訟法第一百五十九條之一第二項等條文之規定，上開
    偵訊筆錄，有證據能力。後述其餘證據依法原則上均有證據
    能力，被告亦未對其證據能力有何抗辯，參酌最高法院九十
    七年度台上字第一０六九號判決意旨，此部分證據具有證據
    能力之法律依據，不再贅述。
乙、實體方面：
一、訊據上訴人即被告（下稱被告）周紹宇，固坦承伊有於上開
    時地借用林中平機車接電情事，惟矢口否認有加重竊盜犯行
    ，先後辯稱：伊有拿螺絲起子去撬林中平機車的電瓶，但有
    經過林中平同意，沒有偷林中平機車的電瓶，是因為伊檢舉
    倪邵汶、蔡宗翰等人販毒，遭倪邵汶等人報復云云。惟查：
(一)證人林中平於偵查中指稱：「去年十一月八日凌晨二時許，
    在基隆市○○區○○街五十三號一次元網咖（應係Ｅ次元網
    咖之誤）前，被周紹宇拿一堆工具如螺絲起子等物在偷我車
    子的電瓶，因為蔡宗翰發現就告知我，我衝到網咖外時看到
    車子上的電瓶已經被周紹宇取下來了，周紹宇拿在手上準備
    要裝上他自己的機車，我就跑去跟他說：『裝回我的車子，
    否則我報警抓你』，講完後我先回網咖關電腦，再到網咖外
    查看時，周紹宇已經不見了，而且我的電瓶也不見了」等語
    ，其先前在警詢中亦大致為相同陳述（偵查卷六七頁、三一
    頁）。經核林中平上揭指述，與目擊證人蔡宗翰於警詢供稱
    ：「九十八年十一月八日二時許，我在基隆市○○區○○街
    五十三號一樓Ｅ次元網咖打電玩遊戲，我坐的地方可以看到
    我朋友林中平停車的地方，差不多到早上五點多左右，我瞄
    到一名男子正在拆解我朋友林中平車上的東西，看到後我馬
    上告訴林中平，林中平到店外看到一名男子在拆解他的機車
    ，林中平跑回店內找人要一起把那名男子抓住，再出去店外
    時那名男子已經跑走」等語相符（偵查卷三四頁），是證人
    林中平前揭指述，尚非無憑。
(二)被告雖以前詞置辯，並請求調閱案發地點路口監視器拍攝之
    畫面為證，然所辯上情，與上揭證人指訴不符，衡諸電瓶乃
    機車的動力來源，若無電瓶供電，機車無法行駛，由此推之
    ，林中平應無任令被告周紹宇隨意取去其機車電瓶之理，是
    被告周紹宇所辯，與常理不符，難以輕信。原審依被告聲請
    ，向汐止分局調閱百五街五十三號「Ｅ次元網咖」店內及附
    近路口之監視錄影畫面結果，據覆均因距離案發時間過久，
    資料已經覆蓋，無法調閱等語，此有汐止分局偵查隊查訪表
    兩份在卷可考（原審卷五八頁、五九頁），已無法再行調查
    ，被告於本院再請求調查該證據，自無必要。再者，若本件
    純因倪邵汶不滿遭被告向警員檢舉施用毒品而起，則衡情，
    倪邵汶事後既已對被告周紹宇動粗（原審判處有期徒刑十月
    ），實無畫蛇添足，再捏造被告周紹宇竊取林中平機車電瓶
    ，而強迫被告周紹宇至汐止派出所一同報案之必要，更何況
    被告周紹宇於警詢中自承：林中平算是伊改車的客戶，伊大
    概認識他一個多禮拜等語（偵查卷十四頁），彼此既無仇怨
    ，則林中平、蔡宗翰亦無甘冒誣告之風險，配合倪邵汶誣指
    被告周紹宇行竊之必要。
(三)證人林中平、蔡宗翰經原審傳喚、拘提無著，本院認定有依
    職權傳喚林中平作證必要，依其所證「（受命法官問：案發
    前，認識被告嗎？）不認識」、「（受命法官問：你98年11
    月08日何時發現你的機車電瓶被動過？）我在網咖裡面玩，
    到天亮回家的時候，發現被告在外面拔我的車子，然後我跟
    他講這車是我的，叫他把我裝回去，不然我叫警察，後來他
    就把我電瓶帶走」、「（受命法官問：為何沒有制止他？）
    我有要他裝回去，但是他就跑走了，他是騎車，黑色的車」
    、「（受命法官問：你機車沒有電瓶可以騎走嗎？）我用牽
    的到機車行修理，當時4、5點機車行還沒有開，我放在機車
    行門口。牽蠻遠的，大概走了半個小時，機車行開了之後，
    老闆跟我說，線路都燒了，電瓶不見了，我有換取電瓶，修
    理了一萬多，因為還有線路燒掉，修理了三天左右。後來使
    用到上個月賣掉，賣了23000元。我是125的車」、「（受命
    法官問：被告在檢察官那邊說，他有要人在網咖那邊去問，
    有人要借車給他去發電車嗎？提示筆錄）我沒有答應。我的
    車是白色沒錯。我根本不認識被告，也沒有說要跟我借車發
    電，他本人沒有來也沒有找他朋友來接電」、「（受命法官
    問：為何蔡宗翰會發現你的機車被接電的情形？）因為他坐
    在我旁邊，看到外面。我不知道被告已經拔走了，是我要發
    動的時候，發現發不起來，蔡宗翰比較懂車，他幫我看，他
    說電瓶被拿走了，電瓶在機車前面的下面」、「（受命法官
    問：蔡宗翰和被告案發之前有無糾紛？）我不清楚。被告我
    沒有看過」、「（受命法官問：在98年12月09日為何被告會
    被帶去修理？）我不知道。我沒有參與。倪邵汶是蔡宗翰表
    哥，我沒有參與」、「（受命法官問：你11月08日發現電瓶
    拔掉之後，有無報案？）無，我也不知道為何我沒有報案。
    蔡宗翰後來叫我修完多少錢，叫我去警察局報警。11月08日
    到被告被修理之間的壹個月，我沒有去報案是因為我本來不
    想告他，因為人家說他沒賺錢，我告他也拿不到錢，但是蔡
    宗翰叫我一定要去告他，抓這個人，我才出面告他」、「（
    受命法官問：你12月09日在警察局說你電瓶被破壞，你說的
    這段話是否實在？提示筆錄）實在。警察當時並沒有要我拍
    攝電瓶照片。當時我機車是還沒有賣，不過因為警察沒有要
    我照相」、「（檢察官問：你從網咖出去的時候，被告已拿
    走電瓶嗎？）被告在現場，電瓶也拿了」等語（本院卷五六
    至五八頁）。
(四)對照林中平先前所述情節，均屬相合，證人林中平先後所證
    ，被告確有私自取走該電瓶無訛，雖與證人蔡宗翰警詢所供
    「看到林中平機車上的電瓶蓋子沒蓋，電線都外漏，可是我
    不確定電瓶這樣是不是被偷」（偵查卷三四頁）稍有不符，
    惟依林中平先前警詢、偵查所供，該電瓶確係被竊盜，更於
    本院就被竊盜電瓶、修理機車經過證稱綦詳在卷，佐以嗣後
    被告被妨害自由經過，證人並未共同參與，被告且經倪紹汶
    等人帶同前往派出所而非其他不正場所，況證人係經蔡宗翰
    告知始悉其機車有被翻動，衡情若無受損，何需捏造不實事
    證，並於十二月九日即到警局報案指控，自應以證人林中平
    所述為可採。被告於本院雖堅決否認有竊盜電瓶犯行，然無
    客觀證據提出，被告於本院陳稱要自行帶證人俊偉、他乾弟
    、「海芋」等人作證，經本院兩次審理，均無該等證人到庭
    ，被告另稱之證人柯郁歆，依伊於本院所證（本院卷五八至
    五九頁），僅足證明十二月九日被告被妨害自由情節，無從
    佐證十一月八日被告未有竊盜犯行，被告周紹宇上開所辯，
    既與常情不符，亦與客觀事證未合，自不足採。綜上，被告
    竊盜犯行事證明確，洵堪認定，自應依法論科。
二、茲查，被告周紹宇行竊所用螺絲起子、活動扳手雖均未扣案
    ，惟衡諸其係以之旋開電瓶外蓋塑膠板螺絲，方能動手拔取
    機車電瓶，且上揭工具一般而言均係鐵製，持以揮舞，當足
    以對人之生命、身體造成危害，自係兇器無誤，被告持上開
    工具行竊，應認係攜帶兇器竊盜。核被告所為，係犯刑法第
    三百二十一條第一項第三款之攜帶兇器竊盜罪。被告先前有
    如事實欄所示科刑及執行情形，有臺灣高等法院被告前案紀
    錄表一份附卷可稽，其於前案有期徒刑執行完畢後，五年內
    故意再犯本件有期徒刑以上刑之罪，核為累犯，應依刑法第
    四十七條第一項規定加重其刑。被告犯罪後，刑法第321 條
    於100年1月26日修正公布施行，該罪法定刑已提高為處六月
    以上五年以下有期徒刑，得併科新台幣十萬元以下罰金，經
    比較新舊法結果，以行為時法有利被告，併此敘明。原審經
    審理結果，認被告罪證明確，因而適用刑法第三百二十一條
    第一項第三款、第四十七條第一項等規定，並審酌被告攜械
    行竊，毫無尊重他人財產權觀念，雖機車電瓶一般價值甚微
    ，然對車主造成相當不便，為此耗費無謂時間與金錢支出，
    不宜輕縱，被告犯罪所生損害、犯後態度等一切情狀，量處
    被告有期徒刑十月，以示懲儆。另認，被告周紹宇行竊所用
    螺絲起子及活動扳手均未扣案，既不知為何人所有，亦無法
    證明現今是否依然存在，為避免日後執行困難，不予沒收，
    併此敘明。核其認事用法尚無違誤，量刑亦妥適，雖原審未
    詳述證人林中平、蔡宗翰供述之歧異，然經本院傳喚補正、
    調查證據結果相同，且原審未比較法律修正，亦有未合，但
    適用之結果亦無異，自無礙上開相同結果之認定，尚無不合
    ，被告空口否認上開犯行，提起上訴指摘原判決不當，核為
    無理由，應予駁回。末查，被告於本院100年4月27日準備程
    序未到庭，嗣於05月18日準備程序到庭，惟否認犯罪並請求
    傳喚證人，本院定期05月31日審理，但被告於當日所有庭期
    案件結束後遲到一小時始到庭，所稱自帶證人亦未到庭，經
    本院改期於06月14日審理，並傳喚證人，屆期其中兩位證人
    到庭，被告卻未到庭，所稱自帶證人亦未到庭，本院認被告
    已合法傳喚，無正當理由不到庭，不待其陳述，逕行判決如
    上。本院退庭後，被告傳真稱本日腸胃不舒服就醫乙節，本
    院認依傳真所載病情及就診科別、時間以觀，難認係有正當
    理由，被告所請難認可採，亦無再開辯論必要，附此敘明。
據上論斷，應依刑事訴訟法第368條、第371條，判決如主文。
本案經檢察官劉靜婉到庭執行職務
中    華    民    國   100    年    6     月    28    日
                  刑事第九庭審判長法  官  陳貽男
                                  法  官  許必奇
                                  法  官  蔡聰明
以上正本證明與原本無異。
不得上訴。
                                  書記官  張郁琳
中    華    民    國   100    年    6     月    28    日
附錄：本案論罪科刑法條全文
刑法(94.02.02)第321條：
犯竊盜罪而有左列情形之一者，處6月以上5年以下有期徒刑：
一、於夜間侵入住宅或有人居住之建築物、船艦或隱匿其內而犯
    之者。
二、毀越門扇、牆垣或其他安全設備而犯之者。
三、攜帶兇器而犯之者。
四、結夥三人以上而犯之者。
五、乘火災、水災或其他災害之際而犯之者。
六、在車站或埠頭而犯之者。
前項之未遂犯罰之。